【裁判字號】    95,易,221
【裁判日期】    950630
【裁判案由】    竊盜
【裁判全文】
臺灣基隆地方法院刑事判決               95年度易字第221號
公  訴  人  臺灣基隆地方法院檢察署檢察官
被      告  戊○○
                    （另案於臺灣基隆監獄執行中）
上列被告因竊盜案件，經檢察官提起公訴（94年度偵字第1629號
），本院判決如下︰
    主  文
戊○○共同攜帶兇器踰越安全設備於夜間侵入住宅竊盜，累犯，
處有期徒刑壹年。
扣案之一字型螺絲起子壹支沒收。
    事  實
一、戊○○曾因搶奪案件，於民國82年6月26日經臺灣高等法院
    以82年度上訴字第916號判決判處有期徒刑2年6月確定，再
    因竊盜、偽造文書案件，於83年1月9日經臺灣士林地方法院
    以82年度易字第2748號判決各判處有期徒刑7月、4月，定應
    執行刑為9月確定，上開2案接續執行，於84年3月21日假釋
    出獄。又因竊盜案件，於85年1月18日經臺灣高等法院以84
    年度上訴字第6961號判決判處有期徒刑1年2月，再因搶奪案
    件，於85年5月15日經最高法院以85年度台上字第2334號判
    決判處有期徒刑1年10月，經臺灣高等法院定應執行刑為2年
    10 月，上開84年3月21日之假釋因而撤銷，應執行殘刑1年7
    月10日，復因違反麻醉藥品管理條例案件，於85年6月24日
    經本院以85年度易字第547號判決判處有期徒刑5月，上開案
    件接續執行，於88年8月24日假釋出獄。後因違反毒品危害
    防制條例案件，經法院撤銷上開88年8月24日之假釋，於90
    年3月7日入監執行殘刑1年3月18日，於91年5月29日縮刑期
    滿而執行完畢，仍不知悔改。
二、其與己○○（己○○涉案部分，業經本院另案判決）係朋友
    關係，於民國91年9月2日下午4時許，戊○○向己○○提議
    前往周許淑敏所居住之基隆市○○路236巷33號行竊，經己○○同意後，2人遂基於意圖為自己不法所有之犯意聯絡，
    先由戊○○騎乘車牌號碼RAJ–205號輕型機車，搭載己○○
    前往上址觀察地形，於發現該處後方鐵窗所裝設之逃生口毀
    損後，即決定由該處侵入行竊，戊○○並告知己○○該址當
    時有人在家，須等到稍晚方無人在家，2人即先返回戊○○
    家中聊天。至同日晚上9時許，戊○○將其所有客觀上足以
    對人之生命、身體、安全構成威脅，具有危險性之兇器一字
    型螺絲起子1支，交給己○○供行竊之用，戊○○再以前開
    輕型機車搭載己○○前往上址，由己○○持前開螺絲起子入
    內行竊，戊○○則在外把風，己○○即經由該屋後方鐵窗所
    裝設之逃生口爬進屋內（戊○○及己○○所涉侵入住宅罪嫌
    未據告訴），竊取周許淑敏所有之珍珠項鍊1條、耳環3付、
    胸針2支及戒指3枚得手，並放置於床上，適周許淑敏之女兒
    乙○○返家，己○○惟恐遭發現，於是先躲在廁所內，待乙○○進入屋內後，因乙○○欲進入廁所，己○○遂獨自變更
    竊盜之犯意為強盜之犯意，進入屋內，手持前開螺絲起子將
    乙○○之脖子抵住，致使乙○○不能抗拒，並要求乙○○將
    值錢的東西拿出來，乙○○答稱東西都在床上等語，己○○
    又在屋內搜刮財物，並取得行動電話1具後，復詢問乙○○
    屋內有無繩子或膠帶，乙○○答稱沒有，且家人即將返家等
    語，己○○即以現場之皮帶將乙○○綁住，於聽見乙○○之
    父甲○○返家之聲音後，己○○立即拿起前開放置於床上之
    物品逃離現場，適為返家之甲○○撞見，甲○○遂出門駕駛
    自小客車以衝撞己○○之方式追捕己○○，己○○所竊得之
    財物及自己所有之身分證1張、皮夾1只及白色休閒鞋1雙及
    竊盜時所攜之一字型螺絲起子因而掉落於基隆市○○路附近
    ，惟仍逃離現場，戊○○亦趁隙逃逸，惟前開車牌號碼RAJ
    –205號輕型機車則遺留在現場，經警方依現場遺留之己○○身分證循線追查，始知悉己○○涉案，嗣己○○經臺灣基
    隆地方法院檢察署檢察官通緝到案，始供出戊○○涉有上開
    犯行。
三、案經臺灣基隆地方法院檢察署檢察官自動檢舉偵查起訴。
    理  由
一、訊據被告戊○○矢口否認有上開加重竊盜之犯行，辯稱：「
    沒有和己○○共同犯罪，也沒有交付己○○螺絲起子及一同
    到犯案現場把風」云云。經查：
  (一)上開犯罪事實，業據證人己○○於偵查時具結證稱：「戊○○是我從小到大認識的朋友，當天下午我們先去八斗子游泳
    ，下午4、5點戊○○騎他的RAJ-205號機車回來時經過基隆
    市○○路236巷33號1樓，戊○○說這戶是開花店，家裡有錢
    ，當時門口還有香在燒，戊○○說家裡有人，我們在四週繞
    一繞，發現後面的鐵窗有空隙，我和戊○○就回他家商量，
    戊○○說現在可能有人在家，晚一點他們會去花店上班沒有
    人在，到時再去偷，後來就在戊○○家中聊天。晚上8 點，
    戊○○騎機車載我到該地，拿1支螺絲起子給我，說這段時
    間屋內不會有人，他在外面把風，我就帶著螺絲起子從後面
    鐵窗裝設的安全門（指已經壞了的安全窗口）爬進去。進去
    後就在每個房間搜東西，搜到的東西就用袋子裝起來放在床
    上，後來屋主的女兒回來，我先躲在房間的廁所，後來該女
    子要上廁所，我就拿螺絲起子抵住女子的脖子並告訴她只是
    要拿東西，不會傷害她，後來我聽到屋主回來的聲音就跑了
    ，屋主喊要抓賊，我就一直跑到佛教蓮舍，身上的身分證、
    皮包及竊得的財物都掉在現場。隔天凌晨我去找戊○○，戊○○要我快跑，不要拉他下水，他母親丙○○也說警察有來
    找我，求我不要把戊○○供出來，並給我1700元。」等語（
    見94年度偵緝字第444號影卷第10至12、29、61至63、70至
    72 頁）、於本院另案（95年度訴字第286號）審理時供稱：
    「是戊○○帶我過去，到那邊從機車內拿出螺絲起子交給我
    ，我從後面壞掉的鐵窗爬進屋內，進去偷東西，後來屋主的
    女兒回來，我有用手勾勒住她的脖子，原來偷到手的東西放
    在塑膠袋裡面，整袋放在床上，後來我拿了東西就跑。戊○○在外面把風，不知道為什麼沒有通知我有人回來，我跑時
    他已經不在現場。」等語綦詳，並據被害人即證人乙○○於
    警詢及偵查中陳述明確（見92年度偵字第732號影卷第4至9
    、34至37頁，94偵緝字第444號影卷第63頁），且有螺絲起
    子1 支扣案可佐，而被告戊○○所有之車牌號碼RAJ–205號
    輕型機車亦在作案現場約100公尺地點查獲一節，業據證人
    莊金鐘即基隆市警察局第二分局員警於偵查時具結證稱無訛
    ，並有手繪現場圖在卷可佐（見94年度偵緝字第444號影卷
    第60 、64頁），此部分並經本院另案（95年度訴字第286號
    己○○強盜案）認定屬實，有上開判決書1份在卷可考，堪
    認證人己○○前開證言屬實，可以採信。至於證人己○○於
    本院95年6月29日審理時先改稱：「地點是我和被告一起提
    議，是我自己從機車上拿螺絲起子，被告沒有拿螺絲起子給
    我，也沒有和我一起去作案現場把風。」云云，後又當庭改
    稱：「我在另案（95年度訴字第286號己○○強盜案）審理
    時供述屬實，螺絲起子是被告帶到竊盜現場交給我，由我從
    後面鐵窗的安全窗口爬進民宅行竊，因為該安全窗口壞掉，
    我有要被告把風。」等語，證人己○○於同一審判期日前後
    供述不一，顯然係因與被告同庭，一開始刻意迴護被告，後
    來因無法自圓其說而據實陳述，自以其前述供述一致部分較
    為可採，附此說明。
  (二)再查，被告戊○○自承：「認識基隆市○○路236巷33號1樓
    屋主甲○○，從小一起長大，跟他很熟，該處有甲○○及他
    太太及女兒、兒子一起居住，甲○○在東明路信義分駐所斜
    對面開花店，太太也有在花店工作，從早上9點多就開店，
    幾點關門不清楚，他太太主要工作是接送學生上、下學」等
    語（見94年度偵緝字第444號影卷第29頁），核與甲○○於
    偵查時具結證稱：「和戊○○是從小的朋友，跟他很熟，戊○○知道我們的生活作息，因為他家住在花店斜對面的巷內
    ，花店已經開10幾年，接送小朋友也20年了。通常我和我太
    太工作時間是從白天8、9點就開始開花店，到下午4點多其
    中1人去帶小朋友時，另1人就在花店內顧，接完小朋友回家
    ，約晚上9點多店就關了，強盜案發生當天作息時間也是如
    此。」等語（見同上影卷第51頁），顯然被告戊○○對於被
    害人甲○○一家人之作息十分清楚。參以證人己○○與被害
    人甲○○間並不相識，對被害人甲○○一家人之作息時間亦
    不清楚，而一般家庭晚上8點多大多是返家用餐及看電視時
    間，以一般常情判斷，竊賊不可能挑選家中有人之時段下手
    行竊，若非被告戊○○確曾告知證人己○○關於被害人甲○○一家人之作息時間，證人己○○應無可能挑選晚上8時許
    易遭人發現之時段入屋行竊；如非被告戊○○表明與被害人
    甲○○相識而提供作為犯案對象，而係由證人己○○自行隨
    機找到被害人甲○○家為行竊地點，證人己○○亦無可能於
    遭到逮捕後，即供出作案地點及時間是被告戊○○提議一節
    ，堪認被告戊○○確曾提供被害人甲○○住處為行竊地點給
    證人己○○下手實施等情。
  (三)被告戊○○雖辯稱：「己○○曾以要拖伊下水向其母丙○○
    要過錢，因為沒有成功而挾怨報復」云云。然查證人丙○○
    先於95年1月17日偵查時證稱：「3、4年前戊○○入監服刑
    期間，己○○有1次打電話跟我要5萬元，如果不給要將戊○○拉下水，還有1次在路上遇到我，跟我要2百元吃飯，我都
    沒有給他錢。案發後隔天沒有在家裡給過己○○1700元過。
    」等語、再於95年3月10日偵查時改稱：「警察來的隔天，
    己○○來我家，戊○○當時有在場，己○○說他沒有錢吃飯
    ，要我給他幾百元吃飯，當時我有給他1700元，那時沒有告
    訴己○○不要將戊○○供出來。後來己○○有打電話跟我要
    3、4萬元，如果不給要將戊○○拉下水」等語（見同上影卷
    第33、62至63頁）、復於本院審理時證稱：「游正明向我借
    過2次錢，1次在路上是200元、1次在我家是1700元，我都有
    給他錢，後來己○○打電話向我要3、4萬元，我沒有給。」
    云云（見本院95年6月29日審判筆錄）；而被告戊○○於95
    年1 月4日偵查時係供稱：「92年3月31日我在基隆監獄服刑
    時，母親丙○○在92年4月間會客時說己○○常找她要錢，
    恐嚇要拿5萬元，如果不給錢要拖我下水，我媽媽前後給他
    好幾千元。」等語、再於95年3月10日偵查時供稱：「案發
    隔天己○○到我家向我借錢，我沒有問己○○為何要偷東西
    ，也沒有問己○○為何要借錢，丙○○有拿1700元給己○○
    ，因為己○○向我借機車，丙○○好像也有叫己○○不要供
    出我。」等語（見同上影卷第28至29、62頁），被告戊○○
    及其母丙○○對於同案被告己○○何時向渠等要錢？如何要
    錢？有無付錢？付多少錢？等節均前後供述不一，是否可採
    ，並非無疑。且此部分係證人己○○於偵查時先供出於案發
    隔日清晨有去找戊○○，丙○○當時交付1700元給己○○，
    請伊不要供出戊○○一節後，被告戊○○始坦承有此事實（
    詳如歷次偵訊筆錄），顯然被告戊○○及其母於案發後確實
    基於心虛而交付1700元予證人己○○，並非如被告戊○○辯
    稱遭恐嚇要錢云云。又被告戊○○辯稱其於92年間入監執行
    時，其母稱己○○多次打電話要錢云云，然經函查臺灣基隆
    監獄，關於被告戊○○於92年間執行期間之接見紀錄結果，
    並無其母丙○○接見時告知被告戊○○己○○或其他人恐嚇
    要錢一事，此有臺灣基隆監獄95年1月12日基監戒字第09508
    00006號函暨函附接見登記紀錄表、接見明細表在卷可考（
    同上影卷第36至45頁），顯然並無被告前開辯稱之事實，此
    外，並無其他證據可供證明被告前開所辯屬實，證人丙○○
    歷次於偵查及本院審理時所為之證述，應係迴護其子之詞，
    不足採信。被告前開所辯，並無證據可供佐參，亦不足採信
    。至於證人丙○○於本院審理時另證稱：「案發當天己○○
    晚上來借機車，戊○○並沒有一起出去。」云云，然經本院
    職權訊問時證人丙○○補稱：「不記得是那一天，只記得己○○有來借機車，同一晚警察有來找戊○○」云云。姑不論
    證人此部分證詞是否亦為迴護被告，然事隔多時，證人丙○○對於證人游正明是否借錢部分前後陳述不一，反而對於借
    機車此種小事記憶清晰，實難令人置信，且其所證與證人游
    正明所證相悖，亦不足做為被告未參與把風之有利證據，附
    此說明。
  (四)綜上，被告戊○○與證人己○○共同竊盜之犯行，事證明確
    ，應依法證稱。
二、核被告戊○○所為，係犯刑法第321條第1項第1款、第2款及
    第3款之攜帶兇器踰越安全設備於夜間侵入住宅竊盜罪。被
    告與己○○之間，就上開竊盜部分有犯意之聯絡與行為之分
    擔，為共同正犯（至於游正同行竊時因被害人乙○○突然返
    家，恐遭發現而臨時起意強盜部分，非屬原來其與被告間竊
    盜之犯意聯絡之內，被告就此部分並無共同正犯關係，附此
    說明）。被告有事實欄所載有期徒刑執行完畢之情形，有臺
    灣高等法院被告前案紀錄表1份在卷可參，其於5年以內再犯
    本件有期徒刑以上之罪，為累犯，依刑法第47條之規定加重
    其刑。爰審酌被告犯罪之動機、目的係為貪圖不法財物，竟
    利用其熟知被害人家中作息之機會，與己○○共同起意持兇
    器入屋行竊，對被害人居家安全及財產之維護損害至鉅，其
    於犯後猶一再飾詞卸責，毫無悔過之心的態度等一切情狀，
    量處有期徒刑如主文所示之刑，以示儆懲。扣案之螺絲起子
    1支，係被告所有，供本件犯罪所用之物，應依刑法第38條
    第1項第2款之規定宣告沒收。至於己○○之身分證1張、皮
    夾1只及白色休閒鞋1雙，雖為共犯游正明所有，但與本案竊
    盜無涉，不予宣告沒收，附此說明。
據上論斷，應依刑事訴訟法第299條第1項前段，刑法第28條、第
321條第1項第1款、第2款、第3款、第47條、第38條第1項第2款
，判決如主文。
本案經檢察官丁○○到庭執行職務。
中    華    民    國    95    年    6    月    30    日
                  刑事第三庭審判長法  官    王福康
                                  法  官    齊  潔
                                  法  官    何怡穎
以上正本證明與原本無異。
對於本件判決如有不服，應於收受送達後10日內向本院提出上訴
書狀，上訴於臺灣高等法院，並按他造當事之人數附具繕本。
中    華    民    國    95    年    6    月    30    日
                                  書記官    李繼業
附錄論罪法條
刑法第321條第1項
犯竊盜罪而有左列情形之一者，處6月以上、5年以下有期徒刑：
     一  於夜間侵入住宅或有人居住之建築物、船艦或隱匿其內
         而犯之者。
     二  毀越門扇、牆垣或其他安全設備而犯之者。
     三  攜帶兇器而犯之者。
     四  結夥三人以上而犯之者。
     五  乘火災、水災或其他災害之際而犯之者。
     六  在車站或埠頭而犯之者。


司法院資訊處製作；財團法人民間司法改革基金會備份。
